【裁判字號】    98,上易,874
【裁判日期】    980416
【裁判案由】    家暴傷害
【裁判全文】
臺灣高等法院刑事判決                 98年度上易字第874號
上  訴  人
即  被  告  甲○○
上列上訴人因家暴傷害案件，不服臺灣桃園地方法院98年度審易
字第103號，中華民國98年2月27日第一審判決（起訴案號：臺灣
桃園地方法院檢察署 97年度偵字第14834號），提起上訴，本院
判決如下：
    主  文
上訴駁回。
    理  由
一、依刑事訴訟法第350條、第361條、第362條、第367條規定，
    不服地方法院之第一審判決而上訴者，須提出上訴書狀，並
    應敘明具體理由，為上訴必備之程式；其所提出之書狀未敘
    述上訴理由，或僅曾以言詞陳述上訴理由者，均應於上訴期
    間屆滿後20日內補提理由書於第一審法院。第一審法院經形
    式審查，認逾期未補提上訴理由者，應定期間先命補正，逾
    期未補正者，為上訴不合法律上之程式，應以裁定駁回。倘
    已提出上訴理由，但所提非屬具體理由者，則由第二審法院
    以上訴不合法律上之程式，判決駁回。而所謂具體理由，必
    係依據卷內既有訴訟資料或提出新事證，指摘或表明第一審
    判決有何採證認事、用法或量刑等足以影響判決本旨之不當
    或違法，而構成應予撤銷之具體事由，始克當之（例如：依
    憑證據法則具體指出所採證據何以不具證據能力，或依憑卷
    證資料，明確指出所為證據證明力之判斷如何違背經驗、論
    理法則）；倘僅泛言原審判決認定事實錯誤、違背法令、量
    刑失之過重過輕微，而未依上揭意旨指出具體事由，或形式
    上雖已指出具體事由，然該事由縱使屬實，亦不足以認為原
    審判決有何不當或違法者（例如：對不具有調查必要性之證
    據，法院未依聲請調查亦未說明理由，或援用證據不當，但
    除去該證據仍應為同一事實之認定），皆難謂係具體理由，
    俾與第二審上訴制度旨在請求第二審法院撤銷、變更第一審
    不當或違法之判決，以實現個案救濟之立法目的相契合，並
    節制濫行上訴（最高法院97年度台上字第 892號決參照）。
    又觀諸刑事訴訟法第 361條修正之立法說明三，謂「原審法
    院對上訴書狀有無記載理由，應為形式上之審查，認有欠缺
    ，且未據上訴人自行補正者，應定期間先命補正，爰於第三
    項後段明定。至上訴理由是否具體，係第二審法院審查範圍
    ，不在命補正之列」，故修正後該規定所指應由第一審法院
    先命補正之「上訴書狀未敘述理由」，係指上訴書狀僅聲明
    對原審判決不服，就不服理由未為任何敘述，自形式上觀察
    ，可認係未提出上訴理由之情形而言，若上訴書狀對不服之
    理由已有所敘述，僅敘述不具體者，究有別於「未敘述理由
    」，自不生應依該規定命補正之問題。同此旨趣，刑事訴訟
    法第 367條增列為不合法情形之「上訴書狀未敘述理由」者
    ，亦應採相同解釋。又上訴書狀已敘述上訴理由，但所述不
    「具體」者，雖非「上訴書狀未敘述理由」一語涵攝之範圍
    ，然既不符合「上訴書狀應敘述『具體』理由」之規定，仍
    屬上訴「不合法律上之程式」，且依上開立法說明，此類不
    合法，不在得補正之列，法院自毋庸命補正；而由第二審法
    院逕認上訴不合法，以判決駁回（最高法院97年度台上字第
    892號、3599號、第3889號判決參照）。
二、經查：本件原判決依上訴人即被告甲○○於警詢、檢察官偵
    訊及原審法院審理時之自白、證人即告訴人A女、證人B父於
    警詢時之證述、附卷之行政院衛生署桃園醫院傷害診斷證明
    書、採證照片 2張等為據，認定被告確有原判決事實欄所載
    之傷害犯行，所犯 2次傷害罪間，犯意各別，行為互殊，應
    分論併罰，且敘明被告有累犯加重之事由，並審酌被告之素
    行，其犯罪之動機、手段、告訴人所受之傷勢及其犯罪後之
    態度等一切情狀，就2次傷害罪各量處有期徒刑5月，並定其
    應執行為有期徒刑 8月等情，均已詳敘其證據、認定理由及
    量刑依據。從形式上觀察，原判決並無認定事實錯誤、量刑
    瑕疵或違背法令之情形，亦與證據、經驗及論理原則不相違
    背。被告不服原判決，提起上訴，上訴意旨僅泛稱：(一)伊目
    前已積極尋求與告訴人達成和解，願意賠償一定金額，並同
    意向告訴人道歉，期能使告訴人撤回告訴。(二)本案件起因係
    告訴人及其同居人曾於伊羈押期間潛入住所偷走財物，嗣後
    告訴人夥同呂俊德及簡姓男子強押伊至某地，以刀械毆打伊
    ，又強押伊至其居所附近，以電擊棒、手槍命令伊站於懸崖
    邊，並將伊推下懸崖，再開槍、丟擲石頭，殺人意圖明顯，
    伊基於氣憤及告訴人腹中小孩，始傷害告訴人云云，惟按告
    訴乃論之罪，告訴人於第一審辯論終結前，得撤回其告訴，
    刑事訴訟法第238條第1項定有明文，是撤回告訴，須於「第
    一審辯論終結前」，始得為之。本件被告所犯之傷害罪固屬
    告訴乃論之罪，惟依上開規定，第一審辯論終結後，告訴人
    即不得撤回其告訴，被告上訴意旨執此指摘原判決，容有誤
    會，委無可採。又原判決已就被告犯罪之動機予以斟酌，被
    告上訴再辯稱伊係因遭人毆打，且告訴人竊取其財物，故基
    於氣憤及告訴人腹中小孩而傷害告訴人等語，係重提原判決
    已審酌之事項，非但空泛無據，亦未依卷內既有訴訟資料或
    提出新事證，指摘或表明原審判決有何採證認事、用法或量
    刑等足以影響判決本旨之不當或違法，構成應撤銷之具體事
    由，難認已提出具體之上訴理由。綜上所述，上訴人上訴理
    由與刑事訴訟法第361條第2項所稱「具體理由」，尚非相當
    ，其上訴為不合法律上之程式，無須再行命其補正，應予駁
    回，並不經言詞辯論為之。
據上論斷，應依刑事訴訟法第367條前段、第372條，判決如主文
。
中    華    民    國    98    年    4     月    16    日
                  刑事第二庭審判長法  官  洪光燦
                                  法  官  林恆吉
                                  法  官  宋明蒼
以上正本證明與原本無異。
不得上訴。
                                  書記官  駱麗君
中    華    民    國    98    年    4     月    16    日


司法院資訊處製作；財團法人民間司法改革基金會備份。
